【裁判字號】    95,重訴,14
【裁判日期】    951018
【裁判案由】    殺人
【裁判全文】
臺灣臺南地方法院刑事判決              95年度重訴字第14號
公  訴  人  臺灣臺南地方法院檢察署檢察官
被      告  甲○○
選任辯護人  蘇正信律師
            蔡進欽律師
            蔡弘琳律師
上列被告因殺人案件，經檢察官提起公訴（九十五年度偵字第四
五六八、五五二三號），本院判決如下：
    主  文
甲○○殺人，處有期徒刑壹拾伍年，褫奪公權捌年。
    事  實
一、甲○○與謝采娥係男女朋友關係，民國九十五年二月十六日
    十九時許，甲○○與謝采娥共同返回謝采娥位於臺南縣永康
    市○○路七八二之一號四樓租屋處之一樓時，謝采娥即提出
    分手要求，並交付鑰匙要求甲○○自行上樓收拾衣物，甲○
    ○於收拾衣物之際，發見放置於廢棄冰箱內非其所有之一把
    水果刀，乃取之藏放於衣服口袋內，隨即下樓與謝采娥碰面
    ，並要求與謝采娥最後一次擁抱，經謝采娥發現其有自殺傾
    向，遂向其表示：「你要死可以，但不要弄髒我的地方」等
    語，詎甲○○聽聞謝采娥上開話語後勃然大怒，竟基於殺人
    之犯意，隨以右手持水果刀，左手掐住謝采娥之頸部，經謝
    采娥高喊救命，驚動於臺南縣永康市○○路七八六號永大電
    機公司任職之陳坤德出來察看，陳坤德見狀隨返回公司內取
    出鐵鉤欲前往阻止，甲○○仍持水果刀朝謝采娥之胸部、左
    上臂、左腕背及背部等部位猛刺，致謝采娥全身受有多處刀
    傷，適見陳坤德手持鐵鉤前來阻止，甲○○隨將謝采娥推向
    陳坤德，並攜帶水果刀逃離前往同址大樓之五樓頂樓，再以
    該水果刀刺入心臟部位自殘，陳坤德雖迅速將謝采娥送醫急
    救，然謝采娥仍因銳器穿刺傷造成血氣胸而傷重不治死亡。
    嗣經警據報前往上址大樓之五樓頂樓發現倒臥於血泊中之甲
    ○○，並將其送醫急救脫險，而查悉上情。
二、案經臺南縣警察局永康分局報請臺灣臺南地方法院檢察署檢
    察官相驗自動檢舉暨謝采娥之父乙○○訴請偵查起訴。
    理  由
壹、程序方面（證據能力）：
  一、按刑事訴訟法第一百五十九條之五明定：「被告以外之人
      於審判外之陳述，雖不符前四條之規定，而經當事人於審
      判程序同意作為證據，法院審酌該言詞陳述或書面陳述作
      成時之情況，認為適當者，亦得為證據。」、「當事人、
      代理人或辯護人於法院調查證據時，知有第一百五十九條
      第一項不得為證據之情形，而未於言詞辯論終結前聲明異
      議者，視為有前項之同意。」，其立法理由在於傳聞證據
      未經當事人之反對詰問予以核實，乃排斥其證據能力。惟
      當事人如放棄對原供述人之反對詰問權，於審判程序表示
      同意該等傳聞證據可作為證據，此時，法院除認該傳聞證
      據欠缺適當性外，自可承認其證據能力。又當事人、代理
      人或辯護人於調查證據時，知有刑事訴訟法第一百五十九
      條第一項不得為證據之情形，卻表示「對於證據調查無異
      議」、「沒有意見」等意思，而未於言詞辯論終結前聲明
      異議者，應視為已有將該等傳聞證據採為證據之同意（最
      高法院九十四年度台上字第二九七六號判決意旨參照）。
      查被告對於目擊證人陳坤德於警詢時之審判外陳述，在本
      院審判程序中，就該證據能力一節，表示「無意見」之意
      思（見本院卷第六七頁），且未於言詞辯論終結前聲明異
      議，揆諸前揭說明，應視為被告已有將該等傳聞證據採為
      證據之同意，另本院審酌證人陳坤德於警詢時之陳述，係
      就其親眼目睹被告殺害被害人過程之事實所為之陳述，該
      傳聞證據並無欠缺適當性之情形，自可承認其證據能力。
  二、按除顯有不可信之情況外，公務員職務上製作之紀錄文書
      、證明文書，得為證據，刑事訴訟法第一百五十九條之四
      第一款定有明文。查卷附之法務部法醫研究所九十年度醫
      鑑字第０三五七號被害人死因鑑定書（見相字卷第七三至
      八十頁），及行政院衛生署嘉南療養院九十五年九月十五
      日出具被告於犯罪行為時之司法精神鑑定報告書（見本院
      卷第五四至五九頁），本質上雖均係屬鑑定人員於審判外
      之書面陳述，然上該鑑定人員均係依法令從事於公務之人
      員，具有專門知識，且專責死亡原因及精神狀態之鑑定事
      宜，其所為之鑑定結果不僅攸關各該機關之信譽，且若有
      虛偽不實之情，該鑑定人尚需負擔刑事及行政責任，故該
      鑑定結果正確性甚高，是上開二份鑑定書，應屬公務員職
      務上製作之證明文書，用以證明該鑑定書所載之事項為真
      實，是依刑事訴訟法第一百五十九條之四第一款之規定，
      該二份鑑定書即屬傳聞法則之例外，應有證據能力，本院
      自得引為判決之依據，合先敘明
貳、實體方面：
  一、訊之被告對於上揭殺人事實坦承不諱，核與告訴人即被害
      人謝采娥之父乙○○於偵查中之指訴及目擊證人陳坤德於
      警詢、偵查中之證述情節相符，並有刑案現場圖一份、刑
      案現場照片十九幀在卷可稽（見警卷第三一至四六頁），
      且有扣案之水果刀一支可資佐證。又被害人係因銳器穿刺
      傷造成血氣胸而死亡之事實，亦經臺灣臺南地方法院檢察
      署檢察官督同法醫師相驗及法務部法醫研究所法醫解剖鑑
      明確，此有勘驗筆錄、相驗筆錄、解剖筆錄、法務部法醫
      研究所（95）法醫所醫鑑字第0357號醫鑑書、相驗屍體證
      明書各一份及被害人屍體相驗照片十九幀在卷可參（見相
      字卷第四五、四九至五十、五五至七十七三至八十頁）。
      再按人之胸部、背部係人體脆弱部位，亦為人身要害，如
      以利器猛刺，當有致死之虞，此為一般人所週知，衡諸被
      告持尖銳之水果刀猛刺被害人該等部位，致使被害人受有
      全身多處穿刺傷造成血氣胸，甚而造成所持水果刀之刀刃
      及刀柄折斷（見扣案水果刀照片三幀，附於警卷第四五至
      四六頁）之情節，可見其用力甚猛、殺意至堅，是被告確
      有致被害人於死之犯意，應堪認定。
  二、被告雖辯稱：伊因受被害人之言語刺激，一時譟鬱症發作
      ，已不記得案發當時發生之情況云云。惟查，經本院函請
      行政院衛生署嘉南療養院鑑定被告於行為當時有無達心神
      喪失或精神耗弱之程度，經鑑定人綜合被告過去生活史、
      疾病史、犯案經過、精神狀態檢查與心理衡鑑結果，認定
      ：「一、謝員（即被告）的智識能力為正常範圍之中等程
      度，雖其表示案發前一天曾有飲酒，但其自述案發當天一
      直是清醒與清楚的；以其對案情經過之人、時、地均可清
      楚描述，時序無誤，並無意識混沌不清或不知所為之情形
      ；且案發前其可駕車載被害人吃飯與返回住處，顯示其意
      識清醒。二、以謝員的家庭成長背景與親子互動關係來看
      ，其長期呈現出內向、壓抑、無助感、自卑、情感易受傷
      、孤單、空虛的人格特質，有數次因情感因素而企圖自殺
      或自傷的紀錄，不能排除其具有某種「情緒不穩定」之人
      格違常傾向。此種「情緒不穩定」之人格在面對壓力與挫
      折，其自卑及反抗心理極度增強時，則失去對情感緊張、
      敵意及衝動之控制力；其內心深處對被害人懷著愛慕與依
      戀的情感，在被拒絕時感到極端的痛苦與絕望，遂在攻擊
      衝動的驅使下，促動殺機。三、在鑑定過程中，謝員對犯
      行經過均能坦然而談。雖其犯行可能或多或少受到上述壓
      力、與死者當時互動情境下之情緒失控之影響，惟就現有
      資料判斷，謝員就犯行時對外界事務之知覺、理會（辨識
      ）能力與行為之自我控制能力均未達於心神喪失或精神耗
      弱之程度」，有該院九十五年九月二十日嘉南般字第０九
      五０００四七七五號函檢附之司法精神鑑定報告書一份在
      卷可憑（見本院卷第五三之一至五九頁），綜上以觀，本
      件被告雖無從排除其具有某種「情緒不穩定」之人格違常
      傾向，然依被告於案發鑄下大錯後，仍持犯罪用水果刀自
      殘尋死，可認其當時對於外界事物，並非全然缺乏知覺理
      會及判斷之能力，是其精神狀態尚屬正常，實未達到精神
      耗弱之程度，至為明確，是被告所辯上情，尚無可取。
  三、綜上所述，本件事證明確，被告犯行堪以認定，自應依法
      論科。
  四、核被告所為，係犯刑法第二百七十一條第一項之殺人罪。
      又被告係基於一殺人之決意，接續而為數次持水果刀刺殺
      被害人身體之舉動，均係遂行其殺人之行為，僅論單純一
      罪。爰審酌被告因感情糾紛，情緒失控，思想偏差，竟萌
      殺意，奪取人命罪業至重，雖事後自殘尋死，亦難解其殺
      人重責，兼衡其犯罪手段、生活狀況、與被害人平日關係
      、其迄未與被害人家屬達成民事和解，此據被告供陳在卷
      ，並有本院電話紀錄表一紙可參（見本院卷第六一頁），
      暨犯罪後坦承殺人事實等一切情狀，量處如主文所示之刑
      。按行為後法律有變更者，適用行為時之法律。但行為後
      之法律有利於行為人者，適用最有利於行為人之法律，刑
      法第二條第一項定有明文。又修正前刑法第三十七條第二
      項規定：「宣告六月以上有期徒刑，依犯罪之性質認有褫
      奪公權之必要者，宣告褫奪公權一年以上十年以下」。惟
      九十五年七月一日修正公布施行之刑法第三十七條第二項
      規定：「宣告一年以上有期徒刑，依犯罪之性質認有褫奪
      公權之必要者，宣告褫奪公權一年以上十年以下」，比較
      修正前後之宣告褫奪公權要件，以修正後刑法第三十七條
      第二項規定，較有利於被告。查被告不滿被害人提出分手
      要求，僅因被害人出言不符其意，即持尖銳水果刀猛刺被
      害人全身多處，本院認依被告犯殺人罪之性質，實有褫奪
      公權之必要，爰併依修正後刑法第三十七條第二項諭知褫
      奪公權八年。至於扣案之水果刀一支，固係被告犯殺人罪
      所用之物，然該支水果刀係被告自被害人租屋處之廢棄冰
      箱內所取得，並非被告所有之物一節，業據被告供明在卷
      （見本院卷第七三頁），自不予宣告沒收，附此敘明。
據上論斷，應依刑事訴訟法第二百九十九條第一項前段，刑法第
二條第一項但書、第二百七十一條第一項、第三十七條第二項，
判決如主文。
本案經檢察官劉聰熙到庭執行職務。
中    華    民    國    95    年    10    月    18    日
                  刑事第三庭    審判長法  官  鄧希賢
                                      法  官  包梅真
                                      法  官  張銘晃
以上正本證明與原本無異。
如不服本判決應於送達後10日內向本院提出上訴狀。
                                      書記官  林憶梅
中    華    民    國    95    年    10    月    18    日
附錄本案論罪科刑法條全文：
刑法第271條
殺人者，處死刑、無期徒刑或 10 年以上有期徒刑。
前項之未遂犯罰之。


司法院資訊處製作；財團法人民間司法改革基金會備份。
